【裁判字號】    97,交聲,2767
【裁判日期】    971112
【裁判案由】    交管條例聲異
【裁判全文】
臺灣板橋地方法院交通事件裁定        97年度交聲字第2767號
原處分機關  臺北市交通事件裁決所
異  議  人
即受處分人  乙○○
上列異議人因違反道路交通管理處罰條例案件，對於臺北市交通
事件裁決所棉國97年6 月11日北市裁四字第裁22-C00000000號所
為之裁決處分（原舉發案號：臺北縣政府警察局97年3 月27日北
縣警交字第C00000000 號），聲明異議，本院裁定如下：
    主  文
異議駁回。
    理  由
一、原處分意旨略以：異議人即受處分人乙○○於民國97年3 月
    2 日下午2 時40分許，駕駛車號8A-102號營業小客車，行經
    臺北縣永和市○○路與永安街口時，因行經有燈光號誌管制
    之交岔路口闖紅燈之違規行為，經警掣單舉發，原處分機關
    乃依道路交通管理處罰條例第53條第1 項、第63條第1 項第
    3 款規定，裁處罰鍰新臺幣5,400 元，並記違規點數3 點。
二、異議意旨略以：異議人駕駛車號8A-102號營業小客車行經臺
    北縣永和市○○路與永安街口時，將車停在永安街口小籠包
    攤販旁下車購買彩券，約2 分鐘後上車離開，當時永安街為
    綠燈，異議人在永安街迴轉，因路窄一次未過，所以再倒車
    ，因此車頭略向左偏，此時永安街還是綠燈，異議人就由永
    安街右轉福和路往臺北方向行駛，離路口約10公尺遭員警由
    後方超車攔下，異議人當場即向員警表示是由永安街右轉福
    和路而非闖紅燈，並要求員警可詢問路人及攤販，員警何以
    不當場詢問路人及攤販，為此聲明異議，請求撤銷原處分云
    云。
三、按汽車駕駛人，行經有燈光號誌管制之交岔路口闖紅燈者，
    處新臺幣1,800 元以上5,400 元以下罰鍰，並記違規點數3
    點，道路交通管理處罰條例第53條第1 項、第63條第1 項第
    3 款分別定有明文。
四、經查：
  (一)本件異議人即受處分人乙○○於97年3 月2 日下午2 時40分
    許，駕駛車號8A-102號營業小客車，行經臺北縣永和市○○
    路與永安街口時，因行經有燈光號誌管制之交岔路口闖紅燈
    之違規行為，經臺北縣政府警察局員警以北縣警交字第C000
    00000 號通知單舉發一情，有臺北縣政府警察局北縣警交字
    第C00000000 號舉發違反道路交通管理事件通知單影本1 件
    在卷可稽。
  (二)異議人雖以前開情詞置辯，然證人即負責舉發之國道高速公
    路警察局第九隊木柵分隊（原任職臺北縣政府警察局永和分
    局中正橋派出所）員警甲○○到庭證稱：本件舉發通知單是
    我開立的，當時我是在福和路和國光街口，就是福和路和永
    安街正對面的巷子，當時我們是剛好是巡邏經過，當時國光
    街、永安街是綠燈，異議人是從永安街倒車出來，就沿著福
    和路往臺北方向開，當時福和路是紅燈；異議人在倒車之前
    ，我不知道他的車在做什麼，我只看到他倒車出來，就沿著
    福和路開過去（見本院97年11月4 日訊問筆錄第2 頁）；異
    議人當時停在右上角照片臺灣彩券的前面，臺灣彩券那邊有
    一支紅綠燈，我回去之後仔細的回想，他當時是從福和路往
    永福橋行駛，當時福和路已經是紅燈，他是從福和路右轉過
    去，還沒到小籠包那邊，之後又倒車出來，之後就是沿著福
    和路往臺北方向開去，當時福和路上是紅燈；我到現場去拍
    照之後，我有去找當日跟我一起去的巡佐，他還記得當日的
    情形，他跟我講了之後我仔細的回想，應該是今日所言比較
    對等語（見本院97年11月7 日訊問筆錄第1 、2 頁），另證
    人即臺北縣政府警察局永和分局中正橋派出所員警丙○○亦
    到庭證稱：本件舉發時我有在場，我當天是跟甲○○警員在
    一起執勤，當時我跟甲○○警員是在遠東銀行旁邊的巷子停
    紅燈，等我變綠燈的時候，福和路就是紅燈，變成綠燈之後
    我要走，就有一台計程車闖紅燈往臺北方向行駛；我沒有看
    到異議人從永安街出來右轉，異議人是直接就闖紅燈，我當
    時停的位置就是永安街對面的巷子，變成綠燈的時候就看到
    那部計程車的側面闖紅燈過去，如果異議人是從永安街出來
    右轉，因為我跟永安街是正對面，我應該會看到車頭才對，
    但是我看到的是側面，我看到異議人闖紅燈之後我就騎車過
    去追他，追了2 、30公尺後才追到他，他當時叫我開輕一點
    ，我說照法條開，他就跟我說他是右轉進去才出來，但是我
    沒有看到，我看到就是他直直走的闖紅燈，我確定當天的情
    形就如今日所言等語（見本院97年11月11日訊問筆錄第1 、
    2 頁），互核渠等證述情節大致相符，且以證人甲○○、丙○○當時均係臺北縣政府警察局永和分局中正橋派出所之警
    員，平日職司犯罪偵查及道路交通管理、維護交通秩序之指
    揮稽查等工作，其與異議人間，素昧平生又無怨隙，殊無甘
    冒偽證罪責，故為不實舉發之理由存在，是證人甲○○、丙○○之證言，應屬可信；且由證人甲○○所提供之現場照片
    可知，異議人所稱之彩券行係位於永安街與福和路之交岔路
    口三角窗處（較靠近福和路），小籠包攤販則係永安街與福
    和路口「禾頤精品服飾店」前方道路旁，再參酌異議人自稱
    其當時係停在小籠包攤販旁，及異議人所繪製之現場圖(一)顯
    示其車輛係停放在小籠包攤販之後方可知，異議人當時停車
    之位置應係在證人甲○○所提現場照片標示2 者騎樓柱子上
    有禾頤服飾精品及公益彩券廣告看板之柱子前方道路附近，
    此等停車位置顯係在福和路上而非永安街上，異議人自當遵
    守福和路上之號誌指示而非永安街上之號誌指示；況縱認真
    有異議人所稱迴轉之情節存在，惟異議人當時既係停在照片
    2 所示禾頤服飾精品及公益彩券廣告看板之柱子前方道路附
    近（即在福和路上），其所稱之迴轉又係指由停車處直接橫
    越永安街至對面後略微倒車再前行（參照異議人所自行繪製
    之現場圖(二)），則在異議人駕駛上開營業小客車由停車處所
    直接橫越永安街至對面時，此時即應遵守福和路上之號誌，
    其無視福和路上之號誌為紅燈，逕由停車處所直接橫越永安
    街至對面，本即已構成闖紅燈；再者，由異議人之行向亦可
    知，異議人原本即係要沿福和路往臺北方向行駛，其由停車
    處所橫越永安街後，或因路寬，或因路旁有其他車輛無法直
    接通過路口而需略微倒車後再前進，此等行駛路徑並無礙於
    異議人當時仍係行駛在福和路而非永安街之事實，異議人自
    仍應遵守福和路之號誌無疑。因之，考量交通違規行為又多
    屬迅速、稍縱即逝及不可回復等特性，舉發機關或原處分機
    關若能提出更多之法定證據方法，例如人證、書證、物證等
    證據資料以供司法審查之交通法庭加以判斷該交通違規行為
    之存否，自屬允當，惟若因前揭交通違規行為特性而無法提
    供更多相關之書證、物證時，則舉發員警於司法審查之訴訟
    程序上立於證人之地位而證述其當時親身目擊及見聞之交通
    違規行為經過，亦屬於法定證據方法之一之人證證述，於法
    亦不有違，並不以提出採證照片為唯一之證據方法，至於舉
    發員警立於證人之地位所為之證述是否可採，此乃交通法庭
    依經驗及論理法則判斷其證明力為何而得否採擇之心證層次
    ，斷不可以舉發員警作為證人之所述，因不可能反於其先前
    所為舉發而認均不可採，而全盤否定其立於證人地位所為之
    陳述。故於本件中，舉發員警甲○○、丙○○於本院審理中
    既已居於證人之地位具結陳述其所親身目擊及見聞本件異議
    人駕駛上開營業小客車在臺北縣永和市○○路與永安街口有
    闖紅燈之違規行為，其證言應屬可信，且縱依異議人所述，
    其行為亦構成闖紅燈，俱如前述，是異議人所辯，均無可採
    ，異議人確於前揭時、地，有駕駛上開營業小客車闖紅燈之
    違規事實，自堪認定。
五、從而，本件異議人前開違規事證已足堪認定。則原處分機關
    依據前揭道路交通管理處罰條例第53條第1 項、第63條第1
    項第3 款之規定，裁處異議人罰鍰新臺幣5,400 元，並記違
    規點數3 點，核無違誤。本件異議人之異議為無理由，應予
    駁回。
據上論斷，應依道路交通案件處理辦法第19條，裁定如主文。
中    華    民    國    97    年    11    月    12    日
                      交通法庭  法  官        曾淑娟
如不服本裁定應於送達後5日內向本院提出抗告狀。
上列正本證明與原本無異。
                                書記官        謝雪紅
中    華    民    國    97    年    11    月    12    日


司法院資訊處製作；財團法人民間司法改革基金會備份。
